【裁判字號】    99,交上訴,934
【裁判日期】    991124
【裁判案由】    公共危險等
【裁判全文】
臺灣高等法院臺南分院刑事判決       99年度交上訴字第934號
上  訴  人  臺灣雲林地方法院檢察署檢察官
上  訴  人
即  被  告  莊秋訓
上列上訴人因公共危險等案件，不服臺灣雲林地方法院99年度交
訴字第14號中華民國99年8月31日第一審判決 （起訴案號：臺灣
雲林地方法院檢察署99年度偵字第851號），提起上訴 ，被告為
有罪陳述，本案行簡式審判程序，本院判決如下：
    主  文
上訴駁回。
莊秋訓緩刑貳年，並應為附表所示之事項。
    事  實
一、莊秋訓向人承租農地種植竹林，平常駕駛車輛採收、載運竹
    筍為其附隨業務。其於民國（下同）99年2月14日晚上6時許
    ，駕駛車牌號碼4313-ZB號自用小貨車 ，沿雲林縣斗南鎮○
    ○路由東往西方向行駛，行經該路豐四71分22電線桿前時，
    原應注意汽車行駛之車前狀況，並隨時採取必要之安全措施
    ，而依當時天候晴、有暮光、柏油路面乾燥、無缺陷、無障
    礙物、視距良好，亦無其他不能注意之情事，竟疏未注意及
    此，貿然駕駛上開自小貨車自後追撞在該路旁跑步之行人陳
    建成，致陳建成受有左額臉挫傷、表皮出血、骨折；鼻部溢
    血；右側肋部挫傷、肋骨骨折；左腹部挫傷、表皮出血；左
    上肢廣泛性擦傷、表皮出血；右大腿部挫傷、股骨骨折；右
    腕部挫傷、骨折等傷害，經於99年2月14日晚上8時30分許送
    財團法人佛教慈濟綜合醫院大林分院（下稱慈濟大林分院）
    急救，因到院時已無生命跡象，仍由醫師施予急救措施，延
    至同日晚上9時3分許宣布急救無效死亡。詎莊秋訓明知肇事
    致人死亡，竟未下車查看，對陳建成採取必要之救護措施，
    反另行基於駕車肇事逃逸之犯意，駕駛上開自用小貨車逃離
    事故現場 ，旋將該車駛至雲林縣斗南鎮○○路○段之「安昌
    汽車修理廠」。
二、案經雲林縣警察局斗南分局報告臺灣雲林地方法院檢察署檢
    察官偵查起訴。
    理  由
一、認定犯罪所憑之證據及理由
（一）上開犯罪事實，業據被告於本院審理時坦承不諱，並為認
      罪之答辯（見本院卷99年11月10日筆錄）。
（二）證人即告訴人曾美芳之證述（見警卷第6至7頁，相驗卷
      第24頁，原審卷第14、25、38、72頁）。
（三）證人陳建璋之證述（見警卷第8至10頁，相驗卷第24頁，
      原審卷第51至56頁）。
（四）有事故車輛照片8幀（警卷第11至14頁） 、雲林縣警察局
      斗南分局四維派出所受理各類案件紀錄表、交通事故當事
      人酒精測定紀錄表（警號卷第15至16頁）、財團法人佛教
      慈濟綜合醫院大林分院99年2月14日醫療診斷證明書 （警
      號卷第17頁）、道路交通事故現場圖、調查報告表(一)、(二)
      （警卷第18至20頁）、現場照片16幀（警卷第21至28頁）
      、雲林縣警察局斗南分局交通處理小組變屍案件初步調查
      報告表（相驗卷第2至3頁）、相驗筆錄、相驗屍體證明書
      、檢驗報告書、相驗報告書（相驗卷第23至35、45頁）、
      相驗照片6幀（相驗字第40至42頁）等附卷可稽。
二、論罪科刑之理由
（一）按刑法上所謂業務，係指個人基於其社會地位繼續反覆所
      執行之事務，其主要部分之業務固不待論，即為完成主要
      業務所附隨之準備工作與輔助事務，亦應包括在內（最高
      法院71年台上1550號判例參照）。查被告於原審供承：我
      向人承租農田種植竹子，平時採收竹筍時，要用貨車將竹
      子載到農田的出口處，當天有到田裡巡一巡（見原審卷第
      67頁反面），核與證人包雪證述之情節一致（見原審卷第
      62頁反面），足見被告駕駛小貨車採收、載運竹筍，係與
      其執行業務有直接、密切關係之輔助事務，是被告駕駛上
      開小貨車，自屬被告附隨業務，被告自應負較高注意義務
      。故核被告之所為，係犯刑法第276條第2項之業務過失致
      死罪，及同法第185條之4之肇事致人死亡逃逸罪。公訴意
      旨認被告所為係犯同法第276條第1項前段之過失致死罪，
      尚有未洽，起訴法條應予變更。
（二）被告所犯上開2罪，犯罪各別，罪名不同，應分論併罰。
（三）原審依上開事證，適用前述法律，並審酌被告未注意車前
      狀況，肇事致人死亡後，非但未妥適處置，反駕車逃逸，
      法紀觀念淡薄，造成被害人家屬身心鉅創，惟其僅國中畢
      業之教育程度，智識不高，偶遇突發事端，一時處置非宜
      ，為家中之經濟來源 ，尚有在學之子女2人等一切情狀，
      就被告所犯業務過失致死罪、肇事致人死亡逃逸罪，分別
      量處有期徒刑1年、10月，並定其應執行刑為有期徒刑1年
      8月。經核認事用法均無不合，量刑亦屬妥當 ，檢察官上
      訴指摘原判決量刑過輕，被告上訴認為原判決量刑過重，
      均為無理由，均應予駁回。
（四）又緩刑宣告，得斟酌情形，命向被害人支付相當數額之財
      產及非財產上之損害賠償，刑法第74條第2項第3款定有明
      文。本院審酌被告前此未曾受有期徒刑以上之宣告，此有
      台灣高等法院被告前案記錄表一份在卷可考，被告於本院
      審理中，業與被害人家屬陳安欽、陳李月圓、陳秋珍、陳
      雅詣、陳雅筠、曾美芳成立和解，和解內容為：被告願給
      付新台幣（下同）二百萬元，除於99年10月18日已給付八
      十萬元外，其一百二十萬元，自100年1月起，於每月15日
      給付二萬元，直至全部清償完畢為止，如一期未付，視為
      全部到期（見本院卷30頁所附和解書），為加強被告自動
      履行前述和解內容之決心，爰就前述和解內容尚未履行之
      部分，依刑法第74條第2項第3款之規定命被告為履行，並
      據此認為被告經此科刑之教訓後，已知所警惕而無再犯之
      虞，只須為刑罰之宣告，即足以策其自新，而認以暫不執
      行為適當，爰併為緩刑5年之宣告。
四、適用法律
（一）實體法方面：刑法第74條第1項第1款、第2項第3款。
（二）程序法方面：刑事訴訟法第368條。
本案經檢察官江守權到庭執行職務。
中    華    民    國    99    年    11    月    24    日
                  刑事第三庭    審判長法  官    陳義仲
                                      法  官    張季芬
                                      法  官    蔡勝雄
以上正本證明與原本無異。
如不服本判決應於收受送達後10日內向本院提出上訴書狀，其未
敘述上訴理由者，並得於提起上訴後10日內向本院補提理由書（
均須按他造當事人之人數附繕本）「切勿逕送上級法院」。
                                      書記官    汪姿秀
中    華    民    國    99    年    11    月    24    日
附表：本院依刑法第七十四條第二項第三款規定，命被告所為之
      事項：
      莊秋訓應給付陳安欽、陳李月圓、陳秋珍、陳雅詣、陳雅
      筠、曾美芳新臺幣（下同）貳佰萬元。給付方式：除於99
      年10月18日已給付捌拾萬元外 ，其餘壹佰貳拾萬元 ，自
      100年1月起，於每月15日給付貳萬元，直至全部清償完畢
      為止，如一期未付，視為全部到期。
備註：
  一、依刑法第74條第4項規定 ，上開本院所命被告給付之內容
      得為民事強制執行名義。
  二、依刑法第75條之1第1項第4款規定 ，被告違反本院所定前
      開主文第二項所示命其所為之事項情節重大，足認原宣告
      之緩刑難收預期效果，而有執行刑罰之必要者，得撤銷緩
      刑之宣告。
附錄本案論罪科刑法條：
中華民國刑法第276條第2項
從事業務之人，因業務上之過失犯前項之罪者，處 5 年以下有
期徒刑或拘役，得併科 3 千元以下罰金。
中華民國刑法第185條之4
駕駛動力交通工具肇事，致人死傷而逃逸者，處 6 月以上 5 年
以下有期徒刑。

司法院資訊處製作；財團法人民間司法改革基金會備份。
